【裁判字號】    96,訴,1382
【裁判日期】    970331
【裁判案由】    違反毒品危害防制條例
【裁判全文】
臺灣屏東地方法院刑事判決              96年度訴字第1382號
公  訴  人  臺灣屏東地方法院檢察署檢察官
被      告  甲○○
                    （現因另案於屏東監獄竹田分監執行中）
上列被告因違反毒品危害防制條例案件，經檢察官提起公訴（96
年度毒偵字第1933號），嗣被告於本院準備程序進行中先就被訴
事實為有罪之陳述，本院告知被告簡式審判程序之旨，並聽取當
事人之意見後，裁定改由受命法官獨任依簡式審判程序審理，本
院判決如下：
    主  文
甲○○施用第一級毒品，處有期徒刑壹年肆月，扣案之注射針筒
壹支沒收銷燬之。
    事  實
一、甲○○前因施用毒品案件，經本院以87年度毒聲字第709 號
    裁定送觀察、勒戒後，經評定有繼續施用毒品之傾向，又經
    本院以87年度毒聲字第920 號裁定令入戒治處所施以強制戒
    治，因戒治成效良好，由本院以88年度毒聲字第635 號裁定
    停止戒治付保護管束，至民國88年11月13日保護管束期滿，
    以執行完畢論，並由臺灣屏東地方法院檢察署檢察官於88年
    11月25日以88年度戒毒偵字第139 號為不起訴處分確定；又
    於89年間，因施用毒品案件，經本院以89年度易字第1173號
    判決判處應執行有期徒刑1 年10月，緩刑5 年確定（嗣經本
    院以92年度撤緩字第51號裁定撤銷緩刑）；於91年間，再因
    施用毒品案件，經臺灣屏東地方法院檢察署檢察官提起公訴
    並聲請強制戒治，強制戒治部分，於93年1 月9 日因法律修
    正報結，刑責部分，則經本院以91年度訴字第778 號判處應
    執行有期徒刑1 年確定；復於93年間，因施用毒品案件，經
    本院以93年度訴字第355 號判處應執行有期徒刑10月確定，
    上開各罪接續執行，於95年10月25日因縮短刑期假釋出監，
    所餘刑期付保護管束，嗣經撤銷假釋，尚餘殘刑9 月4 日，
    而於96年7 月13日入監執行，嗣因本院於96年7 月16日以96
    年度聲減字第714 號裁定減刑，於96年7 月19日執行完畢出
    監（均不構成累犯）。
二、詎仍未戒除吸食毒品之惡習，復基於施用第一級毒品海洛因
    之犯意，於上開假釋期間內之96年5 月19日晚間23時30分許
    ，在屏東縣萬丹鄉○○路路旁之車牌號碼為WN-0783 號自小
    貨車內，以注射針筒摻水注射之方式，施用第一級毒品海洛
    因1 次。嗣為警於同日23時50分許，因其行經屏東縣萬丹鄉
    ○○路與萬順路口時為警攔檢盤查，當場扣得其所有用以施
    用第一級毒品海洛因之注射針筒1 支，並經其同意採尿送驗
    結果呈嗎啡、可待因陽性反應，而查獲上情。
三、案經屏東縣警察局屏東分局報請臺灣屏東地方法院檢察署檢
    察官偵查起訴。
    理  由
壹、程序部份
一、按除被告所犯為死刑、無期徒刑、最輕本刑為3 年以上有期
    徒刑之罪或高等法院管轄第一審案件者外，於法院行準備程
    序進行中，被告先就被訴事實為有罪之陳述時，審判長得告
    知被告簡式審判程序之旨，並聽取當事人、代理人、辯護人
    及輔佐人之意見後，裁定進行簡式審判程序；且受命法官行
    準備程序，與法院或審判長有同一之權限；又簡式審判程序
    之證據調查，不受刑事訴訟法第159 條第1 項、第161 條之
    2 、第161 條之3 、第163 條之1 及第164 條至第170 條規
    定之限制，刑事訴訟法第273 條之1 第1 項、第279 條第2
    項前段、第273 條之2 分別定有明文。被告所為係犯死刑、
    無期徒刑、最輕本刑為3 年以上有期徒刑以外之罪，其於準
    備程序中就被訴事實為有罪之陳述，經受命法官告知簡式審
    判程序之旨，並聽取公訴人、被告之意見後，本院合議庭認
    為適宜由受命法官獨任進行簡式審判程序，依刑事訴訟法第
    273 條之1 第1 項規定，裁定由受命法官獨任進行審判程序
    ，合先敘明。
貳、實體部分
一、訊據被告甲○○對於上揭犯罪事實均坦承不諱，復查：
（一）經警於查獲被告隔日凌晨1時所採之尿液送驗結果，係呈
      嗎啡及陽性反應，此有屏東縣警察局屏東分局偵辦毒品條
      例案尿液受檢人真實姓名對照表、正修科技大學超微量研
      究科技中心96年6月8日編號R00-0000-000號檢驗報告各1
      份在卷可稽。
（二）此外，扣案之注射針筒1 支經送鑑定，亦確認其上含有第
      一級毒品海洛因之殘留，此有高雄醫學大學附設中和紀念
      醫院97年1月4日編號0000-000號檢驗報告附卷可參，核與
      被告施用本件第一級毒品海洛因所使用之物相符，益見被
      告確有施用第一級毒品海洛因無誤。
（三）按修正毒品危害防制條例就施用毒品者，祇於「初犯」及
      「5年後再犯」二種情形，有其追訴條件之限制，即須於
      初犯經觀察、勒戒或強制戒治釋放後，5年內均無施用毒
      品之行為，始能認其前所實施之觀察、勒戒或強制戒治已
      足遮斷毒癮，而得於5年後再犯時，再予適用初犯之規定
      ，重行觀察、勒戒等程序。倘5年內已經再犯，被依法追
      訴處罰，縱其第3次（或第3次以上）施用毒品之時間在初
      犯釋放5年以後，即與「5年後再犯」之情形有別，且因已
      於「5年內再犯」，顯見其再犯率甚高，原實施觀察、勒
      戒或強制戒治，已無法收其實效，而無5年戒斷期之存在
      ，自無再經觀察、勒戒及強制戒治之必要，應由檢察官逕
      行起訴（最高法院95年度台非字第59號、第65號判決意旨
      、95年度第7次刑庭會議決議意旨參照）。查被告前因施
      用毒品案件，經本院以87年度毒聲字第709號裁定送觀察
      、勒戒後，經評定有繼續施用毒品之傾向，又經本院以87
      年度毒聲字第920號裁定令入戒治處所施以強制戒治，因
      戒治成效良好，由本院以88年度毒聲字第635號裁定停止
      戒治付保護管束，至88年11月13日保護管束期滿，以執行
      完畢論，並由臺灣屏東地方法院檢察署檢察官於88年11月
      25日以88年度戒毒偵字第139號為不起訴處分確定後；又
      於5年內之89年間，再因施用毒品案件，經本院以89年度
      易字第1173號判決判處應執行有期徒刑1年10月，緩刑5年
      確定（嗣經本院以92年度撤緩字第51號裁定撤銷緩刑）；
      於91年間，再因施用毒品案件，經臺灣屏東地方法院檢察
      署檢察官提起公訴並聲請強制戒治，強制戒治部分，於93
      年1月9日因法律修正報結，刑責部分，則經本院以91年度
      訴字第778號判決處應執行有期徒刑1年確定；復於93年間
      ，因施用毒品案件，經本院以93年度訴字第355號判決處
      應執行有期徒刑10月確定之事實，有臺灣高等法院被告前
      案紀錄表、臺灣高等法院在監在押全國紀錄表字各1份在
      卷足參，則被告於前案經強制戒治執行完畢後，於5年內
      已經再犯，並經依法追訴處罰，雖本案施用毒品之時間在
      初犯釋放5年後，惟被告既已先於「5年內再犯」，顯見其
      再犯率甚高，原實施觀察、勒戒、強制戒治均已無法收其
      實效，而無5年戒斷期之存在，參諸前揭判決意旨，自無
      再經觀察、勒戒及強制戒治之必要，而應由檢察官逕行起
      訴，並由本院依法論科。
（四）綜上所述，被告本件施用毒品，事證應屬明確，其犯行應
      堪認定。
二、查海洛因屬毒品危害防制條例第2條第2項第1款所規定之第
    一級毒品，核被告所為，係犯毒品危害防制條例第10條第1
    項施用第一級毒品罪。被告持有毒品，復進而施用，其持有
    毒品之低度行為，為施用毒品之高度行為所吸收，不另論罪
    。爰審酌被告雖於犯後即能坦承犯行，而其施用毒品行為於
    本質上係屬自我戕害行為，反社會性之程度應屬較低；惟施
    用毒品，不僅足以戕害其個人身心，且極易滋生其他犯罪，
    惡化治安甚重，嚴重損及公益，且被告早自87年間即因施用
    毒品經法院裁定觀察勒戒，自此直至88年、92年、93年、94
    年、95年均屢因施用毒品，歷經強制戒治之處遇以及徒刑之
    執行，竟再於假釋期間內為本件施用毒品犯行，顯見其不思
    悔改，自制力亦顯不佳等一切情狀，酌情量處如主文所示之
    刑，以資懲儆。
三、扣案之注射針筒1支，經鑑定結果，含有第一級毒品海洛因
    之殘留，有高雄醫學大學附設中和紀念醫院97年1月4日0000
    -000號檢驗報告1紙在卷可參，因客觀上已無法與殘留之海
    洛因完全析離，應視同毒品，依毒品危害防制條例第18條第
    1項前段之規定沒收銷燬之。
據上論斷，應依刑事訴訟法第273 條之1 第1 項、第299 條第1
項前段，毒品危害防制條例第10條第1項、第18條第1項前段，
判決如主文。
本件經檢察官顏珮珊到庭執行職務。
中    華    民    國    97    年    3     月    31    日
                  刑事第一庭    法  官  羅培毓
以上正本證明與原本無異。
如不服本判決應於收受本判決送達後十日內向本院提出上訴書狀
，其未敘述上訴理由者，並得於提起上訴後十日內向本院補提理
由書狀（均須按他造當事人之人數附繕本）「切勿逕送上級法院
」
中    華    民    國    97    年    3     月    31    日
                                書記官  呂坤宗
附錄本判決論罪科刑法條：
毒品危害防制條例第10條第1項
施用第一級毒品者，處六月以上五年以下有期徒刑。


司法院資訊處製作；財團法人民間司法改革基金會備份。
